【裁判字號】    89,自,691
【裁判日期】    891219
【裁判案由】    違反動產擔保交易法
【裁判全文】
臺灣臺中地方法院刑事判決                          八十九年度自字第六九一號
    自  訴  人  久玖輪業有限公司  設台中市西屯區○○○街四號一樓
    代  表  人  甲○○
    代  理  人  丙○○
    被      告  乙○○
右列被告因違反動產擔保交易法案件，經自訴人提起自訴，本院判決如左：
    主  文
乙○○動產擔保交易之債務人，意圖不法之利益，將標的物遷移，致生損害於債權人
，處拘役肆拾日，如易科罰金，以佰元折算壹日。
    事  實
一、乙○○於民國（下同）八十八年九月十三日與久玖輪業有限公司訂立動產擔保交
    易附條件買賣之契約，以分期付款之方式，向久玖輪業有限公司購買車牌號碼Ｂ
    ＺＷ─八六三號機車一輛，為動產擔保交易之債務人，約定總價款新台幣（下同
    ）七萬九百二十元，自八十八年十月十五日起至八十九年九月十五日止，每月一
    期，分十二期給付，每期付款五千九百十元，標的物存放地點約定在台中縣東勢
    鎮○○街二三四號乙○○居所，在分期款項未付清之前，標的物所有權仍屬於出
    賣人所有，買受人即債務人僅得依約占有使用，不得任意遷移、出質或為其他處
    分，詎乙○○於取得機車後，未依約繳納分期款項，於繳納頭款項後，竟意圖不
    法之利益，自八十八年十一月份起，即拒付分期款項，並將該機車遷移他處，致
    久玖輪業有限公司追索無著，受有損害。
二、案經久玖輪業有限公司提起自訴。
    理  由
一、訊據被告乙○○坦承於右揭時、地與久玖輪業有限公司訂立動產擔保交易附條件
    買賣購買上揭機車，且僅於繳納第一期款項後，即未再給付任何分期款項之事實
    不諱，惟辯稱：伊購買之機車在九二一地震後被偷了，故沒有付款云云。惟查，
    被告以分期付款方式購買機車，未依約付款，且將機車遷離約定地點之事實，業
    據自訴代理人丙○○指訴綦詳述在卷，並有附條件買賣契約書及存證信函影本在
    卷可憑。被告雖為前詞置辯：惟查，被告於八十九年十一月十一日經警緝獲時，
    於本院訊問時，先則供稱上揭機車已在九二一地震中毀損了，故無法付款云云，
    嗣本院審理中請其提出九二一地震受災戶證明，或機車毀損之證據資料以供證明
    時，被告即改稱：伊並非受災戶，機車存放地點台中縣東勢鎮○○街二三四號在
    九二一地震中，並沒有倒塌，機車亦未毀損，只是後來被偷了，但伊未報案云云
    。惟依一般社會經驗判斷，機車失竊，非同小可，一般人於知悉失竊後，皆會立
    即報案，請求警方協尋，以保護自身利益，而被告竟反常態，在機車失竊後，亦
    未報案，請求警方處理，足見被告所辯，有違常理，且其前後所供，又互相矛盾
    ，自不足以採信，因此，自訴人之指訴自堪採信。被告既未告知自訴人即將機車
    遷移他處，事後亦未依約給付車款，且未出面聯絡告訴人公司協商，則其有意圖
    不法之利益，將買賣標的物遷移之犯行甚明。本件事證明確，被告犯行堪予認定
    。
二、核被告所為，係犯動產擔保交易法第三十八條之動產擔保交易之債務人將標的物
    遷移，致生損害債權人罪。爰審酌被告以分期付款方式購買車輛，其僅繳納頭期
    款後即未再繳納，暨其犯罪之動機、目的、手段、犯罪所得之利益、犯罪所致之
    損害及犯後迄今未能與自訴人達成和解，量處如主文所示之刑，並諭知易科罰金
    之折算標準。
據上論斷，應依刑事訴訟法第三百四十三條、第二百九十九條第一項前段，動產擔保
交易法第三十八條，刑法第十一條前段、第四十一條、罰金罰鍰提高標準條例第一條
前段、第二條，判決如主文。
中      華      民      國    八十九    年      十二    月    十九      日
                                    臺灣臺中地方法院刑事第六庭
                                        法  官    黃峻隆
右正本證明與原本無異。
如不服本判決，應於送達後十日內向本院提出上訴狀(須附繕本)，上訴於台灣高等
法院台中分院。
                                        書記官
中      華      民      國    八十九    年      十二    月    二十      日
附錄論罪科刑法條
動產擔保交易法第三十八條：
動產擔保交易之債務人，意圖不法之利益，將標的物遷移、出賣、出質、移轉、抵押
或為其他處分，致生損害於債權人者，處三年以下有期徒刑、拘役或科或併科六千元
以下之罰金。


司法院資訊處製作；財團法人民間司法改革基金會備份。
